臺灣臺中地方法院民事判決　九十三年度簡上字第二一一號
　　上　訴　人　善富有限公司
　　法定代理人　陳國印
　　訴訟代理人　吳嘉訓
　　被上訴人　　甲○○
右當事人間請求損害賠償事件，上訴人對於中華民國九十三年四月二十八日本院豐原
簡易庭九十二年度豐簡字第六八八號民事第一審簡易判決提起上訴，經於九十三年十
二月十日言詞辯論終結，本院合議庭判決如左：
    主      文
上訴駁回。
第二審訴訟費用由上訴人負擔。
    事實及理由
壹、上訴人方面：
  一、聲明：
      （一）原判決廢棄。
      （二）被上訴人應給付上訴人新臺幣（下同）三十五萬四千一百九十三元及自
            民國九十二年四月十六日起至清償日止，按年息百分之五計算之利息。
      （三）九十二年度彰簡字第一八九號訴訟費用三千八百九十七元、臺中地院九
            十二年度促字第一九九九○督促程序費用一百一十八元、臺中地院九十
            二年度促字第八五三四一號督促程序費用一百五十七元、臺中地院九十
            二年度民執字第二七四五二號強制執行費用二千四百七十九元及本件第
            一、二審訴訟費用，均由被上訴人負擔。
 二、陳述：除與原審判決書所載相同者茲予引用外，補稱：
     （一）上訴人於原審所稱「資產大於負債，且有盈餘，應該有資力清償上訴人
           之債務，只是不願意清償對上訴人之債務」一語，係指上訴人於九十一
           年十一月一日到訴外人洛克田有限公司（下稱洛克田公司）欲收取三十
           五萬四千一百九十三元貨款時，因訴外人洛克田公司停止支付致使上訴
           人未能受償，被上訴人身為訴外人洛克田公司之代表人及唯一合法董事
           ，遂出面解釋並提出財產狀況及債權人債務人名冊說明，更明確表示九
           十一年十一月一日狀況係「資產大於負債」，並告知其會使上訴人受償
           。上訴人乃引述被上訴人及其所為財產狀況之說明而向原審陳述，並非
           確知訴外人洛克田公司之資產大於負債。
     （二）被上訴人於訴外人洛克田公司發生退票後，仍向上訴人訂貨，顯然係以
           詐欺之方法騙取財物，且被上訴人代表訴外人洛克田公司執行採購牛皮
           業務，在未付款前並未依法擁有牛皮所有權，被上訴人無權處分上訴人
           之牛皮且將之製成皮鞋出售獲利，使上訴人難於追回原物因而發生損害
           。另被上訴人執行訴外人洛克田公司之業務，既受領買賣標的物牛皮，
           卻未依約給付價金與上訴人，違反民法第三百六十七條之規定。另訴外
           人洛克田公司於九十一年十一月一日停止支付上訴人貨款時，尚繼續使
           用發票營業達數百萬元，營業中尚有桌椅、電話、傳真等生財設備，上
           訴人債權本有受償之可能，按「債務人停止支付者，推定其為不能清償
           」，破產法第一條第二項定有明文，是被上訴人未於當時依民法第三十
           五條為訴外人洛克田公司為破產之聲請，致上訴人受有對訴外人洛克田
           公司之三十五萬四千一百九十三元貨款債權之損害，爰依公司法第二十
           三條及侵權行為之法律關係請求被上訴人損害賠償。
     （三）因上訴人未獲得訴外人洛克田公司之清償，致必須進行訴訟程序，訴外
           人洛克田公司亦應返還上訴人於訴訟程序中所墊付之相關費用，被上訴
           人為該公司之董事，執行業務導致此項訴訟費用之發生，並將訴外人洛
           克田公司之財產不當運用或隱匿，使上訴人未能獲得清償，故被上訴人
           亦應負擔上訴人此部分相關之訴訟費用。
  三、證據：援用原審之立證方法。
貳、被上訴人方面：未於言詞辯論期日到場，亦未提出書狀作何聲明或陳述。
、本院依職權調閱訴外人洛克田公司之相關公司登記及票據信用資料到院參辦。
肆、得心證之理由：
  一、程序方面：
      （一）被上訴人經合法通知，未於言詞辯論期日到場，核無民事訴訟法第三百
            八十六條所列各款情形，爰依上訴人之聲請，由其一造辯論而為判決。
      （二）按對於簡易程序之第一審裁判，得上訴或抗告於管轄之地方法院，其審
            判以合議行之。當事人於前項上訴程序，為訴之變更、追加或提起反訴
            ，致應適用通常訴訟程序者，不得為之。第一項之上訴及抗告程序，準
            用第四百三十四條第一項、第四百三十四條之一及第三編第一章、第四
            編之規定。而於上訴程序決為訴之變更或追加，除有第二百五十五條第
            一項第二款至第六款情形外，非經他造同意，不得為之。民事訴訟法第
            第四百三十六之一條、第四百四十六條定有明文。本件上訴人於原審中
            以被上訴人為訴外人洛克田公司之董事，執行職務違背法令，未依法於
            訴外人洛克田公司財產不足清償債務時向法院聲請破產，並依破產程序
            清理其債務，有所過失，並因而導致上訴人受有相當於原可受清償之債
            權額三十五萬四千一百九十三元，及於前揭給付貨款事件及聲請支付命
            令所支出之訴訟費用、督促程序費用等損害為由，而依公司法第二十三
            條及民法第三十五條規定，請求被上訴人給付。嗣於上訴程序中，另主
            張被上訴人於訴外人洛克田公司發生退票後仍向上訴人訂貨，顯然係以
            詐欺之方法騙取財物，且無權處分上訴人之牛皮並將之製成皮鞋出售獲
            利，使上訴人難於追回原物因而發生損害，爰依侵權行為之法律關係請
            求被上訴人賠償損害等語。核屬訴之追加，因其所請求之基礎事實並非
            同一，亦無民事訴訟法第二百五十五條第一項第三款至第六款所定之情
            形，復未經被上訴人同意，揆之前揭規定，所為追加，無從准許。
  二、實體方面：
      （一）經查，被上訴人為訴外人洛克田公司之代表人，訴外人洛克田公司於九
            十一年間向上訴人購買牛皮，貨款合計三十五萬四千一百九十三元，本
            應於次月即同年十一月一日給付貨款，惟經上訴人催討，訴外人洛克田
            公司仍未給付，上訴人乃聲請本院核發九十二年度促字第一九九九○號
            支付命令，因無法送達於訴外人洛克田公司而致支付命令失其效力，上
            訴人乃另訴請訴外人洛克田公司應給付上訴人三十五萬四千一百九十三
            元貨款，經臺灣彰化地方法院以九十二年度彰簡字第一八九號判決上訴
            人勝訴並告確定。嗣上訴人依前開確定判決向本院聲請強制執行，因查
            無訴外人洛克田公司之財產可供執行，而由本院執行處發給九十二年民
            執夏字第二七四五二號債權憑證。嗣上訴人改以被上訴人為債務人，而
            聲請本院核發支付命令（九十二年度促字第八五三四一號），亦因未能
            送達而致支付命令失效等情，業據上訴人提出訴外人洛克田公司變更登
            記表、本院九十二年度促字第一九九九○、八五三四一號支付命令、臺
            灣彰化地方法院九十二年度彰簡字第一八九號民事判決及確定證明書、
            臺灣臺中地方法院九十二年民執夏字第二七四五二號債權憑證及存證信
            函各一份為證，被上訴人已於相當時期受合法通知，而於言詞辯論期日
            不到場爭執，亦未提出書狀作何聲明或陳述，依民事訴訟法第四百三十
            六條第二項適用同法第二百八十條第三項、第一項之規定，視同自認，
            上訴人此部分主張，信為真實。
      （二）上訴人雖據上開視同自認之情事而主張被上訴人擔任訴外人洛克田公司
            之代表人，於訴外人洛克田公司人自九十一年十一月一日停止支付推定
            為不能清償時，應依破產法規定向法院聲請破產以清理債務，致上訴人
            之債權受有損害，而依破產法第一條、民法第三十五條第一項、第二項
            前段及公司法第二十三條等規定，訴請被上訴人賠償等語。惟按：
            １、破產還債固法所許，惟宣告破產須以債務人不能清償所負債務為要
                件，而關於該要件之是否具備，則應由管轄債務人營業所之管轄法
                院裁判之（最高法院十九年上字第四四五號判例參照）。經查，訴
                外人洛克田公司並未向管轄法院為破產聲請一節，固有臺灣彰化地
                方法院函文附於原審卷內可參。惟上訴人於原審中另自承：訴外人
                洛克田公司於九十一年十一月一日時，仍在營業中，且公司資產大
                於負債，並有盈餘，對其他客戶亦尚有應收帳款未收等語。另經原
                審行使闡明權後，上訴人仍陳稱：訴外人洛克田公司之資產應大於
                負債，應該還是有資力清償原告之債務，只是不願意清償對原告之
                債務等語（見原審九十三年二月十八日、三月二十四日言詞辯論筆
                錄）。是原審以上訴人所自承之事實，而判認訴外人洛克田公司之
                資產仍大於負債，僅係不願清償對上訴人之債務，並無「不能清償
                」債務之情形為由，而認與破產法所規定應聲請破產之要件不合，
                並據以駁回上訴人之主張，於法並無違誤。
            ２、上訴人於本院上訴程序中雖另陳稱：伊於原審中所陳述之內容，乃
                係引述被上訴人前向上訴人所為訴外人洛克田公司財產狀況之說明
                而已等語。惟按，訴外人洛克田公司縱有上訴人所主張負債大於資
                產之「不能清償」之事實。然破產係對債務人不能清償其所負之債
                務者宣告之。除另有規定外，債權人或債務人均得聲請宣告之。
                上訴人如認訴外人洛克田公司符合破產宣告之要件，其本於債權人
                之地位，亦得以自己名義為聲請人而向管轄法院聲請宣告訴外人洛
                克田公司破產，無待被上訴人為之。又債務人不能清償其所負之債
                務者，並非當然能獲得法院為破產之宣告，如無多數債權人，或雖
                經破產宣告，然破產財團之財產不敷清償財團費用（即因破產財團
                之管理變價及分配所生之費用、因破產債權人共同利益所需審判上
                之費用、破產管理人之報酬、破產人及其家屬之必要生活費及喪葬
                費）及財團債務時，法院仍應以裁定宣告破產終止。且財團費用及
                財團債務，更應先於破產債權而隨時由破產財團清償之。本件上訴
                人並未證明訴外人洛克田公司有多數債權人存在，另亦未證明訴外
                人洛克田公司如經宣告破產後，其構成破產財團之財產（破產宣告
                時屬於破產人之一切財產，及將來行使之財產請求權，破產宣告後
                ，破產終結前，破產人所取得之財產）價值若干？是否足敷清償財
                團費用？尚難認訴外人洛克田公司確已符合破產宣告之要件。至訴
                外人洛克田公司依本院職權調之票據信用資料內容觀之，雖有十九
                張退票紀錄，然均已全部註銷，亦難據以判認訴外人洛克田公司符
                合聲請破產之要件。
            ３、退步言之，縱認訴外人洛克田公司符合宣告破產之要件，且構成破
                產財團之財產足敷清償財團費用。惟財團費用及財團債務，既應先
                於破產債權，而隨時由破產財團清償之。另破產財團之財產可得分
                配時，破產管理人應即「平均分配」於破產債權之債權人，亦非得
                由上訴人所優先獨受分配。是上訴人對訴外人洛克田公司之貨款債
                權，顯不可能於破產程序中獲得滿足清償，否則訴外人洛克田公司
                亦不符合宣告破產要件。是上訴人僅以訴外人洛克田公司有未依約
                清償所欠上訴人貨款為由，即認被上訴人負有應聲請宣告訴外人洛
                克田公司破產之義務而未聲請，即認被上訴人應對上訴人負相當於
                貨款債權數額相同之損害賠償責任，於法尚非有據。
            ４、末查，上訴人除訴請被上訴人給付相當於訴外人洛克田公司對上訴
                人所負之貨款債權金額外，另訴請被上訴人給付台灣彰化地方法院
                九十二年度彰簡字第一八九號訴訟費用三千八百九十七元、本院九
                十二年度促字第一九九九○督促程序費用一百一十八元、九十二年
                度促字第八五三四一號督促程序費用一百五十七元、九十二年度民
                執字第二七四五二號強制執行費用二千四百七十九元。但查，上開
                費用均屬上訴人對訴外人洛克田公司或被上訴人為訴訟上之主張所
                先行墊付之費用，於各該程序中均已為訴訟費用、督促程序費用及
                強制執行費用負擔之分配，且非因被上訴人未為破產宣告之聲請所
                致生之損害，上訴人於本件中為各該部分費用之請求，亦非有據。
伍、綜上所述，上訴人既未證明訴外人洛克田公司符合破產宣告之要件，及其對訴外
    人洛克田公司之貨款債權原可藉由破產程序而獲得若干之清償，是其依民法第三
    十五條第二項前段及公司法第二十三條規定，請求擔任訴外人洛克田公司董事之
    被上訴人賠償三十五萬四千一百九十三元，及自九十二年四月十六日起至清償日
    止按年息百分之五計算之利息；另併為訴請被上訴人負擔臺灣彰化地方法院九十
    二年度彰簡字第一八九號訴訟費用三千八百九十七元、本院九十二年度促字第一
    九九九○督促程序費用一百一十八元、九十二年度促字第八五三四一號督促程序
    費用一百五十七元、九十二年度民執字第二七四五二號強制執行費用二千四百七
    十九元之主張，於法均非有據。原審駁回上訴人之主張，核無違誤。上訴意旨，
    指摘原判決不當，要求廢棄，為無理由，上訴應予駁回。
陸、本件事證已臻明確，上訴人其餘攻擊方法與舉證，核與判決結果無影響，爰不逐
    一論述，附此敘明。
柒、據上論結，本件上訴為無理由，依民事訴訟法第四百三十六條之一第三項、第四
    百四十九條第一項、第七十八條，判決如主文。
中      華      民      國    九十三    年     十二     月    三十一    日
                                臺灣臺中地方法院民事第三庭
~B審判長法官  張瑞蘭
~B法      官  許石慶
~B法      官  林宗成
右正本證明與原本無異
不得上訴
中      華      民      國    九十三    年     十二     月    三十一    日
~B法院書記官
